【裁判字號】    89,自,45
【裁判日期】    900227
【裁判案由】    偽造文書
【裁判全文】
臺灣屏東地方法院刑事判決                            八十九年度自字第四五號
    自  訴  人  丙○○
    自訴代理人  林伯祥律師
    被      告  乙○○
    被      告  甲○○
右列被告因偽造文書案件，經自訴人提起自訴，本院判決如左：
    主  文
乙○○、甲○○均無罪。
    理  由
一、自訴意旨略以：被告乙○○、甲○○為夫妻，於民國八十四年十二月間，明知自
    訴人丙○○並未同意續擔任甲○○以巧麗美容美髮材料行負責人甲○○名義向台
    灣中小企業銀行股份有限公司（下簡稱台灣中小企銀）貸款之連帶保證人（按自
    訴人曾於八十二年及八十三年為甲○○連帶保證），竟基於犯意聯絡，於八十四
    年十二月十二日，共同盜用自訴人先前連帶保證時留下之印章蓋於向台灣中小企
    銀之借據連帶保證人欄，並由乙○○冒簽自訴人之署名，偽造自訴人願連帶保證
    之借據，並持以向台灣中小企銀申貸新台幣一百萬元，足以生損害於自訴人。嗣
    自訴人因遭台灣中小企銀強制執行扣薪始知上情。因認被告二人均涉有刑法第二
    百十條之偽造文書罪嫌云云。
二、按犯罪事實應依證據認定之，無證據不得推定其犯罪事實，刑事訴訟法第一百五
    十四條定有明文。訊據被告乙○○、甲○○，均堅決否認有上開犯行，一致辯稱
    係經丙○○同意擔任連帶保證人且同意由被告乙○○代為簽名，而印章則係丙○○親自拿至被告家中來給被告，事後並已將印章取回，被告並未盜用印章等語。
    經查：
    （一）自訴人雖指述稱：「印章是第一次對保的印章，不是重要的印章，就放在
          被告那邊，後來我也忘了有這印章」云云，惟經本院向台灣南區郵政管理
          局查詢結果，自訴人曾在八十四年六月十五日向該局建工郵局申請更換存
          簿儲金之印鑑，其更換之理由為「另有他用」，且係由自訴人持原印鑑前
          往辦理並蓋原印文於其上，此有該局八十九年十一月二十九日00000
          00─○○三號函附更換印鑑申請書影本在卷可證，而經本院比對結果，
          該被更換之原印鑑之印文與前開八十二年、八十三年、八十四年借據上之
          自訴人連帶保證之印文均相同，而自訴人於本院審理時亦自承：「（更換
          事項記要）那是我的筆跡沒錯，被更換的印鑑跟借據上的印鑑是同一個沒
          錯」等語，可見該印章於八十四年六月間仍在自訴人手上，自訴人所稱該
          印章自前次（即八十二年、八十三年）作保後即留在被告處一節，顯非實
          在；又該印章於八十四年六月間既在自訴人手上，則被告夫妻於八十四年
          十二月十二日之借據上又蓋有該印文，足見該印章於先前自訴人持交被告
          作保用之後，應係由自訴人取回，再於八十四年十二月間由被告二人重行
          向自訴人取用始為合理。
    （二）證人李茂貴（即自訴人任職警界之同事）雖證稱：「自訴人收到扣薪命令
          ，長官叫我來瞭解一下，自訴人約被告夫妻到他家，我有在場，被告他們
          對自訴人說抱歉不知道會害到你，自訴人說我早就不幫你們保了為何還扣
          我薪水，（自訴人）還給他們看扣薪命令，被告夫妻向自訴人道歉，說不
          知道會害到你，當時我的房子如賣掉就夠了」等語；然此僅能證明被告二
          人曾向自訴人道歉，且自訴人擔任被告之連帶保證人，因被告未如期繳息
          致自訴人遭銀行扣薪，說為被告二人所害亦不為過，是被告二人向自訴人
          道歉並稱「不知道會害到你，當時我的房子如賣掉就夠了」一語，並不能
          證明被告二人有承認盜用自訴人印章之情事。
三、綜上所述，本件自訴人所指述之事實既尚有瑕疵，所提出證人之證言亦無法使人
    確認被告二人有盜用印章之事項，此外復查無其他積極證據足認被告二人涉有自
    訴人所指偽造文書犯行，自應依法為無罪之諭知。
據上論結，應依刑事訴訟法第三百四十三條、第三百零一條第一項判決如主文。
中      華      民      國      九十    年    二    月    二十七    日
                                         臺灣屏東地方法院刑事第二庭
                                                法   官  吳永宋
右正本證明與原本無異。
對於本判決如有不服應於收受送達後十日內向本院提出上訴書狀上訴於台灣高等法院
高雄分院並按他造當事人之人數附具繕本。
                                                 書記官   陳靖麗
中      華      民      國      九十    年    二    月    二十七    日


司法院資訊處製作；財團法人民間司法改革基金會備份。
